臺灣高等法院民事判決　　　　　　　　 93年度金上易字第7號
上　訴　人　日盛證券股份有限公司
法定代理人　蔡淑媛
訴訟代理人　謝青樺律師
被　上訴人　陳 
訴訟代理人　林志強律師
被　上訴人　乙○○
上列當事人間請求返還融資借款事件，上訴人對於中華民國93年
7月30日臺灣臺北地方法院92年度金字第 16號第一審判決提起上
訴，本院於民國94年3月15日言詞辯論終結，判決如下：
    主      文
原判決廢棄。
被上訴人應連帶給付上訴人新台幣壹佰貳拾陸萬陸仟捌佰陸拾元
，及自民國90年5月3日起至清償日止，按週年利率百分之五計算
之利息。
第一、二審訴訟費用由被上訴人連帶負擔。
    事實及理由
一、上訴人主張：被上訴人陳於上訴人南京分公司（下稱上訴
    人）開立八九六○－三號股票買賣帳戶（下稱系爭帳戶），
    授權被上訴人乙○○從事有價證券之買賣，被上訴人乙○○
    則同意就受委任事務之處理，對上訴人負連帶責任。被上訴
    人陳於民國（下同）90年3 月23日委託上訴人買進東榮纖
    維工業股份有限公司（下稱東榮工）股票12萬股（下稱系爭
    股票），成交金額連同手續費總計應交割款為新台幣（下同
    ）1,457,573元， 詎被上訴人陳竟未依約履行交割義務，
    上訴人於90年3 月27日申報被上訴人陳違約交割並代墊交
    割款項，並於90年5月3日處分系爭股票，成交金額為219,82
    3元， 經與被上訴人陳應付交割款相抵銷後，被上訴人陳
    尚應給付上訴人1,237,750元。 另依台灣證券交易所股份
    有限公司證券經紀商受託契約準則第19條第1項規定， 違約
    交割證券經紀商得收取相當於成交金額2％之違約金， 被上
    訴人陳依前開規定，尚應給付上訴人29,111元之違約金。
    爰依委託買賣證券受託契約、 民法第546條及連帶保證之法
    律關係，求為判命被上訴人連帶給付1,266,860元及自90年5
    月3日起至清償日止加付法定遲延利息等語。
二、被上訴人陳則以：被上訴人陳開立系爭帳戶，係借予訴
    外人劉月雲存放股票，並未授權被上訴人乙○○以系爭帳戶
    買賣股票等語，資為抗辯。
三、被上訴人乙○○則以：被上訴人乙○○不認識被上訴人陳
    ，被上訴人陳亦未授權其以系爭帳戶買受股票，而其向上
    訴人營業員朱秋華下單時，亦未指明以被上訴人陳之系爭
    帳戶買進，係朱秋華主動以被上訴人陳之系爭帳戶買入上
    列股票，系爭授權書係「東榮工」違約交割事件發生後，朱
    秋華要求被上訴人乙○○簽名等語，資為抗辯。
四、原審對於上訴人之請求，為敗訴之判決，上訴人不服，提起
    上訴，上訴聲明：(一)原判決廢棄；(二)被上訴人應連帶給付上
    訴人1,266,860元及自90年5 月3日起至清償日止之法定遲延
    利息等語；(三)願以現金或等值日盛國際商業銀行可轉讓定期
    存單供擔保，請准宣告假執行。被上訴人答辯聲明則求為判
    決駁回上訴；被上訴人陳並聲明如受不利之判決，願供擔
    保請准宣告免執行。
五、上訴人主張被上訴人陳在上訴人處開立系爭股票買賣帳戶
    ，委託被上訴人乙○○下單買賣， 被上訴人乙○○於93年3
    月23日以系爭帳戶買進系爭「東榮工」股票12萬股，業據其
    提出委託買賣證券受託契約、櫃檯有價證券開戶契約、授權
    書、買賣對帳單為證（見原審卷第19-21頁）。 被上訴人陳
    對於開立系爭帳戶之事實不爭執，惟否認授權被上訴人乙
    ○○以系爭帳戶買進系爭股票，被上訴人乙○○亦否認經過
    被上訴人陳之授權。是以本件主要之爭點在於：被上訴人
    陳是否有授權被上訴人乙○○以系爭帳戶買入系爭股票？
    被上訴人乙○○對於被上訴人陳於系爭帳戶因買賣股票所
    負之債務，應否負連帶清償責任？經查：
  1.被上訴人陳否認授權被上訴人乙○○下單購買系爭股票，
    辯稱：被上訴人陳之系爭帳戶僅出借予訴外人劉月雲存放
    股票之用，並未授權劉月雲之配偶即被上訴人乙○○使用云
    云。惟查被上訴人陳係專為劉月雲開立系爭帳戶，劉月雲
    借用系爭帳戶之目的即為買賣系爭股票，且借到系爭帳戶後
    ，即由劉月雲下單，嗣最後一筆違約交割即由劉月雲配偶即
    被上訴人乙○○下單，業據證人劉月雲於原審供述明確在卷
    （見原審卷第98頁），且證人朱秋華於調查局訊問時即證稱
    ：因乙○○剛開始下單時，即有提供授權書，後來約半年多
    時間都沒有再下單，故乙○○在90年3 月23日要下單買進東
    榮工股票時，我即要求他再填寫一次授權書，隔日左右乙○
    ○便將四份授權書給我。我不清楚乙○○、劉月雲夫妻與陳
    等四人後來發生的問題，我僅知道四人有親自辦理過戶，
    且乙○○、劉月雲夫妻確有依規定提供授權書等語（見原審
    卷第199頁）， 復於本院證稱：當初開戶時不是只有我一個
    人到客戶那裡開戶，還有一個人陪同去，而且我們的開戶都
    是整套的，連授權書都有附加在內，那時我們一定都有寫，
    只是事後公司在找授權書，我們才補授權書等語（見本院93
    年金上第3號卷第115頁），足見被上訴人陳確實於交易之
    始即授權乙○○夫婦下單買賣東榮工股票，僅上訴人事後要
    求被上訴人乙○○重新再寫一次授權書。 縱93.1.10填寫之
    授權書係違約交割事件發生後所出具，亦不影響被上訴人乙
    ○○有權代理之效力。
  2.被上訴人陳雖辯稱：劉月雲商借系爭帳戶僅供存放股票節
    稅之用，而非授權被上訴人乙○○買賣股票云云。然查被上
    訴人陳所開設者係集中市場及櫃台買賣中心買賣股票之帳
    戶，而非單純之集保帳戶。依臺灣省證券集中保管股份有限
    公司業務操作辦法第26條第2項規定：
    須為本人所有（見同上卷第90頁）；又依台灣證券交易交易
    所股份有限公司營業細則第82條之1第1項規定：非本人所有
    之股票需在已賣出成交時，才可使用他人帳戶賣出，且需依
    相關作業要點申報之（見同上卷第91頁）。而被上訴人等所
    稱僅借人「存放股票」乙節，不但與常理不合，且在交易實
    務，需該帳戶已有賣出成交紀錄，於「交割」時，才可將符
    合相關規定及程序之他人名下股票送存、辦交割，而非隨時
    可送存「任何人名下」之股票，故被上訴人等此一說法顯無
    法成立。況被上訴人陳已授權被上訴人乙○○買賣系爭股
    票，已如前述，是被上訴人上開抗辯，亦不足採。
  3.被上訴人乙○○雖辯稱：被上訴人陳將系爭帳戶借予劉月
    雲使用，劉月雲則將帳戶借給東榮工公司，被上訴人陳未
    授權被上訴人乙○○下單買賣，授權書係「東榮工」股票違
    約交割事件發生後，在93年3月補簽， 上訴人再倒填日期為
    90年1月，被上訴人陳並不在場， 且被上訴人乙○○在喊
    盤時，並未告訴營業員朱秋華使用被上訴人陳之戶頭，係
    朱秋華擅自買進，與被上訴人乙○○無關等語，但被上訴人
    陳確有授權被上訴人乙○○買賣系爭股票，已如前述，被
    上訴人乙○○上開抗辯並不足採。被上訴人乙○○雖於「違
    約交割」事件發生後，既先後曾出具授權書予上訴人，願對
    被上訴人陳委任處理之事務，負連帶保證責任，此有卷附
    授權書足憑（見原審卷第21頁），則其對於被上訴人陳違
    約交割所生之債務，自應負連帶責任。
六、綜上，被上訴人陳既委託上訴人買進系爭股票，即屬違約
    交割。上訴人依委託買賣證券契約約定及 民法第546條規定
    ，請求被上訴人陳給付1,266,860元及法定遲延利息， 即
    有理由；又上訴人對被上訴人陳之主債務既存在，上訴人
    即得依連帶保證之法律關係，請求被上訴人乙○○負連帶清
    償責任，故上訴人請求被上訴人乙○○連帶給付部分，亦有
    理由，應予准許。原審未察，為上訴人敗訴之判決，自有未
    洽。上訴意旨指摘原判決不當，求予廢棄改判，為有理由，
    自應由本院將原判決廢棄改判如主文第二項所示。上訴人及
    被上訴人甲○陳明願供擔保請准宣告假執行或免為假執行，
    核無必要，併此明。
七、本件事證已臻明確，兩造其餘攻擊防禦方法，於判決結果不
    生影響，毋庸一一論述，附此敘明。
八、據上論結，本件上訴為有理由，依民事訴訟法第450條、 第
    85條第2項，判決如主文。
中　　華　　民　　國　　94　　年　　3 　　月　　29　　日
                  民事第三庭審判長法  官　林敬修
                                  法  官　藍文祥
                                  法  官　劉勝吉
正本係照原本作成。
不得上訴。
中　　華　　民　　國　　94　　年　　3 　　月　　30　　日
　　　　　　　　　　　　　　　　　書記官　李翠齡
